【裁判字號】    89,易,4640
【裁判日期】    900619
【裁判案由】    詐欺
【裁判全文】
臺灣高雄地方法院刑事判決                        八十九年度易字第四六四號
    公  訴  人  臺灣高雄地方法院檢察署檢察官
    被      告  丙○○
    選任辯護人  洪錫鵬
右列被告因詐欺案件，經檢察官提起公訴（八十九年度偵字第四三四六號），本院判
決如左：
    主  文
丙○○無罪。
    理  由
一、公訴意旨係以：被告丙○○意圖為自己不法之所有，明知已無償債能力，竟於八
    十六年九月十五日，在高雄市○○區○○路一八八巷一弄十八號，以公司週轉不
    靈急需現款軋支票為由，向甲○○調借現款新台幣（下同）五十三萬元，並保證
    一個月即可清償，致甲○○信以為真，如數借予。詎屆期竟無法清償，屢經催討
    均一再藉故拖延，嗣於八十七年十二月三日始簽立保管條交由甲○○收執，約定
    每月清償二萬元，惟仍未按期清償。甲○○始知受騙，因認被告涉犯刑法詐欺罪
    嫌。
二、按犯罪事實應依證據認定之，無證據不得推定其犯罪事實；又不能證明被告犯罪
    者，應諭知無罪之判決，刑事訴訟法第一百五十四條、第三百零一條第一項分別
    定有明文。另按「刑法第三百三十九條第一項詐欺罪之成立，以意圖為自己或第
    三人不法之所有，以詐術使人將本或人第三人之物交付為要件。所謂以詐術使人
    交付，必須被詐欺人因其詐術而陷於錯誤，若其所用方法，不能認為詐術，亦不
    致使人陷於錯誤，即不構成該罪。」最高法第四十六年台上字第二六○號著有判
    例可資參照。本件訊據被告丙○○固坦承有向告訴人甲○○借款五十三萬元尚未
    清償之事實，惟堅詞否認有何詐欺之犯行。辯稱：伊所經營之公司因財務周轉需
    要，自八十五年間起即曾陸續向包含告訴人在內之員工借錢，累計致八十六年九
    月十五日止，尚積欠告訴人五十三萬元未清償，嗣因向中國鋼鐵股份有限公司（
    下稱中鋼公司）承包之工程款遭法院扣押，致周轉更為困難，而無法清償向告訴
    人所借貸之金錢，伊並無詐騙告訴人之意思等語。經查：
    （一）被告係五強工程有限公司之負責人，而告訴人為該公司之員工，並自七十
          四年起即在該公司任職等情，業據被告及告訴人陳明在卷。告訴人固堅稱
          被告係一次向他借貸五十三萬元云云，惟查，告訴人係任職於被告公司擔
          任油漆工，每月薪資僅約一萬五、六千元（見本院九十年二月六日、二月
          二十二日訊問筆錄），是告訴人是否有能力及意願一次借款五十三萬元予
          被告，要非無疑。且被告若係一次向告訴人借款，應係以整數之金額（如
          五十萬元或五十五萬元）始符常理，不致有三萬元之零數。況告訴人於本
          院八十九年十一月二十八日審理時亦自承：「當時丙○○是跟我說他需要
          錢去軋票，她一直用支票換票的方式向我借錢，他約從三、四年前就跟我
          借錢」等語。故被告辯稱此筆借款，係自八十五年間起陸續向告訴人借款
          所累計未為清償之總額等情，應可採信。顯見被告與告訴人原本即有長期
          借貸之關係。
    （二）另被告所經營之五強工程有限公司，自七十二年起，即與中鋼公司訂有長
          期之油漆工事協力契約，最後一筆工程係於八十七年十二月十九日由中鋼
          公司委辦；另於八十三年三月一日與中鋼公司訂立連續退火線爐內清理作
          業契約，並續約至九十年三月二十日始期滿，此有中鋼公司九十年三月二
          十三日（九○）中鋼Ｗ６字第○○三七七二─○六三○號函在卷可資佐證
          。可知被告向告訴人借款之期間，被告所經營之五強工程有限公司營運尚
          屬正常，其向告訴人借錢應係一時周轉所需。又被告公司上開對於中鋼公
          司之工程款，突於八十七年八月間，遭債權人謝秀萍向法院聲請假扣押在
          案，復有本院執行命令一紙附卷可稽，益證被告確係因公司工程款被法院
          扣押，致周轉不靈，始無法清償對告訴人之借款。
    （三）又告訴人稱：「因為被告一直跟我說他要繳其他費用。」「因為在那邊任
          職很久，老闆娘一直要向我借，我不好意思才借給他。」等語（見本院九
          十年二月六日、二十二日訊問筆）。顯見告訴人係因礙於與被告之情份，
          始借錢與告訴人，尚難認被告有對之施用任何詐術可言。況被告若非有陸
          續清償先前之借款，告訴人亦不致持續借錢予被告，又被告於簽定保管條
          之後，亦陸續清償部分借款之事實，復據證人乙○○於本院九十年二月二
          十二日訊問時證述屬實。另被告就其積欠告訴人之本件借款，業經與告訴
          人達成和解，亦有和解書一紙在卷可憑，凡此均足以證明被告並無詐騙告
  訴人之意圖。本件應屬單純債務不履行之民事糾紛。此外，並無其他積極
          之證據足資證明被告之犯行，自屬不能證明被告犯罪，依法應為無罪之諭
          知。
據上論斷，應依刑事訴訟法第三百零一條第一項，判決如主文。
中      華      民      國      九十      年    六     月    十九       日
                                  臺灣高雄地方法院刑事第二庭
                                      審判長法  官  黃三友
                                            法  官  施柏宏
                                            法  官  高英賓
右正本證明與原本無異。
如不服本判決，應於判決送達後十日內，向本院提出上訴狀。
                                            書記官  林雯琪
中      華      民      國      九十      年    六     月    二十       日


司法院資訊處製作；財團法人民間司法改革基金會備份。
